【裁判字號】    99,交聲,434
【裁判日期】    990423
【裁判案由】    違反道路交通管理處罰條例聲明異議
【裁判全文】
臺灣桃園地方法院交通事件裁定         99年度交聲字第434號
原處分機關  交通部公路總局新竹區監理所桃園監理站
異  議  人  甲○○
上列異議人因違反道路交通管理處罰條例案件，對於交通部公路
總局新竹區監理所桃園監理站於民國99年3 月23日所為之處分（
原處分案號：桃監裁罰字第裁52-DB0000000號），聲明異議，本
院裁定如下：
    主    文
原處分撤銷。
甲○○汽車駕駛人，駕駛汽車經測試檢定酒精濃度超過規定標準
，處罰鍰新臺幣參萬元，壹年內不得考領普通重型機車駕駛執照
，並應接受道路交通安全講習。
    理    由
一、原處分意旨略以：異議人即受處分人甲○○於民國99年3 月
    21日0 時0 分許，騎乘車牌號碼OXO-661 號重型機車，行經
    桃園縣蘆竹鄉○○路、南青路口，為警攔停後經測得吐氣所
    含酒精成分為每毫升0.42毫克，有「汽車駕駛人酒精濃度超
    過規定標準」之違規行為，經桃園縣政府警察局蘆竹分局警
    員舉發，且異議人僅領有職業聯結車駕駛執照（裁決書舉發
    違規事實欄誤載為領有小型車駕駛執照）駕駛普通重型機車
    ，爰依道路交通管理處罰條例第35條第1 項第1 款、第22條
    第1 項第4 款等規定，裁處罰鍰新臺幣（下同）3 萬1,800
    元，吊扣駕駛執照12個月，並依同條例第24條第1 項第2 款
    之規定，施以道路交通安全講習。
二、異議意旨略以：伊確有於前述時地，因酒後騎乘重型機車遭
    警查獲之違規事實，然伊係騎乘重型機車，並非駕駛汽車，
    為何需吊扣聯結車駕駛執照；況若職業聯結車駕照被吊扣，
    生活將受到重大影響。為此，請求鈞院勿吊扣聯結車駕駛執
    照等語。
三、按汽車駕駛人有飲用酒類或其他類似物後其吐氣所含酒精濃
    度超過每公升0.25毫克或血液中酒精濃度超過百分之0.05以
    上者，不得駕車，道路交通安全規則第114 條第2 款定有明
    文。又汽車駕駛人，駕駛汽車經測試檢定有酒精濃度超過規
    定標準者，處1 萬5,000 元以上6 萬元以下罰鍰，並當場移
    置保管該汽車及吊扣其駕駛執照1 年；因而肇事致人受傷者
    ，並吊扣其駕駛執照2 年；致人重傷或死亡者，吊銷其駕駛
    執照，並不得再考領。汽車駕駛人違反本條例規定，應受吊
    扣駕駛執照處分，於汽車駕駛人係無駕駛執照駕車者，在所
    規定最長吊扣期間內，不得考領駕駛執照，道路交通管理處
    罰條例第35條第1 項第1 款、第67條第6 項亦分別定有明文
    。再汽車駕駛人，有同條例第35條第1 項規定之情形者，應
    接受道路交通安全講習，道路交通管理處罰條例第24條第1
    項第2 款規定甚明。
四、經查：
  (一)異議人甲○○於上揭時地，騎乘前述重型機車，經警攔查並
    施以酒精濃度測試，其呼氣酒精濃度達每公升0.42毫克之事
    實，有桃園縣政府警察局舉發違反道路交通管理事件通知單
    1 紙在卷（見本院卷第10頁）可稽，復為異議人所不爭執，
    是異議人有前開酒精濃度超過規定標準仍駕車之違規情節，
    應甚明確，而堪認定。
  (二)又異議人既有前述酒後騎乘重型機車之違規事實，則原處分
    機關依上揭規定予以裁罰吊扣駕駛執照，固非無見，惟本件
    異議人持有之駕駛執照種類為職業聯結車駕駛執照，並未考
    領重型機器腳踏車駕駛執照，此有桃園監理站汽車駕駛人螢
    幕列印、汽車駕駛人經歷證明書、機車駕駛人螢幕列印及本
    院依職權查詢公路監理電子閘門之證號查詢機車駕駛人、證
    號查詢汽車駕駛人各一紙附卷（見本院卷第13頁至第17頁）
    可憑，依道路交通安全規則第61條第1 項第1 款、道路交通
    管理處罰條例第22條第1 項第4 款等規定，領有聯結車駕駛
    執照者，僅得駕駛輕型機器腳踏車，不得駕駛重型機器腳踏
    車。異議人僅領有職業聯結車駕駛執照，未考領重型機器腳
    踏車駕駛執照，猶騎乘重型機車，依據道路交通管理處罰條
    例第67條第6 項規定，其汽車駕駛人違反本條例規定，應受
    吊扣駕駛執照處分時，如係無駕駛執照駕車者，在所規定最
    長吊扣期間內，不得考領駕駛執照，根本不生同條例第68條
    不得吊扣其持有各級車類駕駛執照之問題，至為明確，原處
    分機關於職務上既已明知異議人並未持有重型機車駕照，即
    應依道路交通管理處罰條例第67條第6 項之規定，轉為裁罰
    異議人在所規定最長吊扣期間內（依同條例第35條第1 項第
    1 款規定，吊扣駕照最長期間為1 年），不得考領重型機車
    駕照；詎原處分機關竟仍對異議人裁處吊扣（聯結車職業）
    駕駛執照之處分，於法即有違誤。
  (三)再異議人本件違規酒後騎乘機車，復又屬無照駕駛（領有聯
    結車駕照，駕駛重型機車），除成立首揭道路交通管理處罰
    條例第35條第1 項第1 款之違規外，另構成同條例關第22條
    第1 項第4 款之交通違規，則原處分機關對之又裁處1,800
    元，固屬有據，然按一行為違反數個行政法上義務規定而應
    處罰鍰者，依法定罰鍰額最高之規定裁處，行政罰法第24條
    第1 項前段定有明文。故異議人既係以一駕車行為，同時觸
    犯上述二項交通違規，依法自應從一重處罰之；而首揭道路
    交通管理處罰條例第35條第1 項所定之罰鍰額為1 萬5,000
    元以上6 萬元以下，異議人另所違反之領有職業聯結車駕駛
    執照駕駛重型機車之罰鍰額至多則僅係3,600 元，揆之前揭
    說明，自應從一重依該條例第35條第1 項第1 款處罰即可，
    從而，原處分機關對異議人裁處罰鍰1,800 元之處分，於法
    尚有未恰。
五、綜上所述，原處分機關裁處異議人甲○○應接受道路交通安
    全講習部分，並無違誤，惟就裁處吊扣駕駛執照12個月及罰
    鍰1,800 元部分，因未適用道路交通管理處罰條例第67條第
    6 項之規定，並抵觸一事不二罰之原則，容有未恰。前述罰
    鍰、吊扣駕駛執照及接受道路交通安全講習因係原處分機關
    以一個裁決處分所作成，且均為其法律效果，無從區分，其
    中一部份處分（按即吊扣駕駛執照及罰鍰部分）於法既有不
    符，即應由本院全部予以撤銷改判。從而，異議人提起本件
    聲明異議，為有理由，自應由本院將原處分撤銷，另為裁罰
    如主文第二項所示之處分，以資適法。
據上論斷，應依道路交通管理處罰條例第87條第2 項，道路交通
案件處理辦法第20條前段，裁定如主文。
中    華    民    國    99    年    4     月    23    日
                  交通法庭法  官    陳德池
以上正本證明與原本無異。
如不服本裁定，應於裁定送達後5 日內向本院提出抗告狀。
                          書記官    謝雅茹
中    華    民    國    99    年    4     月    23    日

司法院資訊處製作；財團法人民間司法改革基金會備份。
